【裁判字號】    92,易,35
【裁判日期】    920321
【裁判案由】    詐欺
【裁判全文】
臺灣臺北地方法院刑事判決                            九十二年度易字第三五號
    公  訴  人  臺灣臺北地方法院檢察署檢察官
    被      告  乙○○
右列被告因詐欺案件，經檢察官聲請簡易判決處刑（九十一年偵字第一四二八三號）
，本院受理後認不宜以簡易判決，應依通常程序審理，判決如左：
    主  文
乙○○共同意圖為自己不法之所有，以詐術使人將本人之物交付，累犯，處有期徒刑
壹年貳月。又竊盜，累犯，處有期徒刑壹年。應執行有期徒刑貳年。
    事  實
一、乙○○前於民國八十年間因竊盜及詐欺案件，經台灣板橋地方法院八十五年度訴
    緝字第七十六號判處竊盜有期徒刑四月減為一月、竊盜有期徒刑六月、詐欺有期
    徒刑四月、詐欺有期徒刑一年二月、常業竊盜有期徒刑二年六月，定應執行刑有
    期徒刑四年五月，原應於八十九年七月二十九日執畢，於八十七年四月三十日假
    釋付保護管束出監，嗣假釋未經撤銷視為已執行完畢，竟仍不知悛悔思過。基於
    為自己不法所有意圖之概括犯意聯絡，推由另一真實姓名年籍不詳之成年女子，
    於九十一年二月二十五日上午九時，在臺北市文山區木柵市場，向前往購物之甲
    ○○以提供工廠守衛工作搭訕，雙方乃約定同年月二十七日再議。九十一年二月
    二十七日上午九時許，該成年女子乃將甲○○帶至臺北市文山區公所旁小公園，
    並以介紹上開工作為由引見認識乙○○，乙○○則旋向甲○○佯稱仲介工廠守衛
    工作，並以所介紹公司負責人已過世僅有妻子尚在，謊稱其將投資三十萬且邀請
    甲○○投資二十萬元共五十萬元，此筆資金將存入甲○○帳戶，乙○○更以贈送
    甲○○新台幣（下同）一萬一千元（含車資一千元），要求甲○○回家取款，甲
    ○○不疑有他隨即搭車返回台北縣石碇鄉中民村石碇子埔五九號住所，乙○○及
    該成年女子則尾隨於後抵達。乙○○與甲○○共同進入家中，乙○○更以老闆娘
    過年禮紅包六千元及水梨六顆贈送甲○○之女潘秀芬，以取信甲○○，潘秀芬則
    勸甲○○年事已高不宜外出工作，且電話聯絡央求甲○○媳婦簡美能相勸，且簡
    美能欲乙○○通話，乙○○則改口以帶甲○○外出走走，惟此時甲○○已財迷心
    竅去意甚堅，遂以離家工作而攜走存摺、印章及所有之金戒指三只、金項鍊二條
    、金錶帶一條及金墜子壹只（以上價值共約四萬元），一同與乙○○乘計程車離
    去。迨至台北縣石碇鄉郵局後，甲○○陷於錯誤入內提領二十萬元之現金交付乙
    ○○，三人即前往木柵。途中乙○○另基於意圖為自己不法所有，以代甲○○保
    管趁不其注意之際竊得上開金飾，到達木柵後乙○○要求甲○○下車購買水果，
    竟乘隙與成年女子一同搭乘計程車離去，甲○○始知受騙。嗣甲○○於九十一年
    三月二十八日上午十時，在臺北市○○路○段八十六號前公車站牌，巧遇並認出
    乙○○，大喊金光黨騙錢，為值勤警員陳慶陽路過發現而查獲。
二、案經被害人甲○○訴由臺北市政府警察局文山第一分局報告臺灣臺北地方法院檢
    察署檢察官偵查聲請簡易判決處刑。
    理  由
一、訊之被告乙○○堅詞否認有何詐欺及竊盜犯行，辯稱：伊未曾見過甲○○，焉能
    行騙行竊，係甲○○誤認云云。惟查：右揭事實，業經告訴人甲○○於警訊、偵
    查及本院審訊中指述綦詳（見偵卷第九頁反面、第十頁、第十二頁、第二十六頁
    反面、第二十七頁正面、第三十二頁反面及本院九十二年一月二十七日訊問筆錄
    、九十二年三月七日審判筆錄），並經證人潘秀芬於偵查及本院證稱被告曾至家
    中提及要帶其父甲○○工作，並給過年禮紅包六千元及水梨六顆，當時其向甲○
    ○言及年老無須工作賺錢，且電話聯絡嫂子簡美能同勸父親不要工作，簡美能嗣
    稱欲與被告通話，被告即改口無使甲○○工作之意，僅要出去走走，甲○○亦稱
    要出去工作，不願待在家中，故將重要之金飾等物品攜去，隨即搭計程車離開等
    情詳確（見偵卷第三十二頁反面及本院九十二年三月七日審判筆錄），而證人陳
    慶陽亦對當日處理告訴人高聲呼叫被告係金光黨詐財事，三人徒步回派出所途中
    ，被告曾親口告知告訴人「拿了你二十萬元還你就好，不要至派出所」等語（見
    偵卷第五十四頁反面），參以被告與告訴人素無嫌隙，為雙方所不爭，自無設詞
    搆陷誣指之理，而告訴人迭就遭被告所詐竊，且被害之時間、地點、被害情形指
    證歷歷，亦無指認錯誤之可能。此外，復有告訴人所提出之郵局存摺影本、銀樓
    保單影本七紙在卷可稽，被告所辯係卸責之詞，顯不足採信，本件事證明確，其
    犯行堪以認定。
二、核被告所為，係犯刑法第三百三十九條第一項之詐欺取財罪及第三百二十一條第
    一項之竊盜罪。查被告乙○○趁告訴人不注意之際，竊取其所有之金飾，並非施
    行詐術使被害人將物交付被告，自應成立竊盜罪責，原起訴檢察官於事實欄固有
    論及金飾部分，惟所犯何罪語焉不詳，蒞庭檢察官乃追加起訴竊盜罪如上，附此
    敘明。又其與另一真實姓名不詳之成年女子間，就上開詐欺犯行有犯意之聯絡及
    行為之分擔，為共同正犯。再所犯詐欺及竊盜二罪間犯意各別、行為互殊，應予
    分論併罰。末查被告於八十年間因竊盜及詐欺案件，經台灣板橋地方法院八十五
    年度訴緝字第七十六號判處竊盜有期徒刑四月減為一月、竊盜有期徒刑六月、詐
    欺有期徒刑四月、詐欺有期徒刑一年二月、常業竊盜有期徒刑二年六月，定應執
    行刑有期徒刑四年五月，原應於八十九年七月二十九日執畢，於八十七年四月三
    十日假釋付保護管束出監，嗣假釋未經撤銷視為已執行完畢，有臺灣高等法院檢
    察署刑案紀錄簡覆表一份在卷可稽，其於五年之內再犯有期徒刑以上之罪，構成
    累犯，依法加重其刑。爰審酌被告多次以同一手法詐騙行竊已經科以重刑仍不知
    悔悟、惡性不輕，犯罪之動機、目的、向八十歲老人下手之手段、犯罪所得之財
    物價值、所生之危害、犯罪後之態度等一切情狀，各量處如主文所示之刑，並定
    其應執行刑示懲。
據上論斷，應依刑事訴訟法第四百五十二條、第二百九十九條第一項前段，刑法第二
十八條、第三百二十條第一項、第三百三十九條第一項、第四十七條、第五十一條第
五款，罰金罰鍰提高標準條例第一條前段，判決如主文。
本案經檢察官葉惠燕到庭執行職務
中      華      民      國      九十二      年      三    月  二十一    日
                                      臺灣臺北地方法院刑事第四庭
                                          法  官    吳定亞
右正本證明與原本無異。
如不服本判決，應於判決送達後十日內，向本院提出上訴狀。
                                          書記官    張漪蕙
中      華      民      國      九十二      年      三    月  二十一    日
附錄本案論罪科刑法條全文：
刑法第三百二十條第一項：
意圖為自己或第三人不法之所有，而竊取他人之動產，為竊盜罪，處五年以下有期徒
刑、拘役或五百元以下罰金。
刑法第三百三十九條第一項：
意圖為自己或第三人不法之所有，以詐術使人將本人或第三人之物交付者，處五年以
下有期徒刑、拘役或科或併科一千元以下罰金。


司法院資訊處製作；財團法人民間司法改革基金會備份。
